【裁判字號】    96,訴,4075
【裁判日期】    970528
【裁判案由】    商標註冊
【裁判全文】
臺北高等行政法院判決
                                     96年度訴字第04075號
                              .
原      告  奇美實業股份有限公司
代  表  人  甲○○
訴訟代理人  劉法正 律師
            楊祺雄 律師（兼送達代收人）
複代 理 人  蘇燕貞 律師
被      告  經濟部智慧財產局
代  表  人  王美花（局長）
訴訟代理人  乙○○
上列當事人間因商標註冊事件，原告不服經濟部中華民國96年10
月12日經訴字第09606075770 號訴願決定，提起行政訴訟。本院
判決如下：
    主  文
原告之訴駁回。
訴訟費用由原告負擔。
    事  實
一、事實概要：
    原告前於民國（下同）95年6 月7 日以「CHIMEI」商標（下
    稱系爭商標，詳見附圖(一)），指定使用於商標法施行細則第
    13條所定商品及服務分類表第2 類之染料、漆、塗料、釉；
    防鏽劑、木材防腐劑等商品，向被告智慧財產局申請註冊，
    經被告審查，認系爭商標圖樣與據以核駁之註冊第877914號
    「CHIN MEI及圖」商標（下稱據以核駁商標，詳見附圖(二)）
    圖樣相較，應屬構成近似之商標，復均指定使用於同一或類
    似之商品，有致相關消費者混淆誤認之虞，應不准註冊，以
    96年6 月14日商標核駁第300370號審定書為核駁之處分（下
    稱原處分）。原告不服，提起訴願，經經濟部中華民國96年
    10月12日經訴字第09606075770 號訴願決定駁回，原告仍不
    服，遂向本院提起行政訴訟。
二、兩造聲明：
  (一)原告聲明：
    1.訴願決定及原處分均撤銷。
    2.被告應為核准註冊之處分。
  (二)被告聲明：原告之訴駁回。
三、兩造之爭點：
  (1)系爭商標與據以核駁商標是否構成近似？
  (2)是否有致相關消費者混淆誤認之虞？
  (一)原告主張：
    1.商標法第23條第1 項第13款規定：「商標有相同或近似於
      他人同一或類似商品或服務之註冊商標或申請在先之商標
      ，有致相關消費者混淆誤認之虞者，不得註冊」。而「商
      標是否近似，應總括其全部，以隔離之觀察認定其有無混
      同或誤認之虞以為斷」此為最高行政法院（89年7 月1 日
      改制前為行政法院，下同）26年判字第48號判例所明示，
      此復為商標近似之最終判斷原則。蓋此條款之立法目的，
      係保護消費者不受混淆，是以，二商標近似與否，自應從
      消費者之角度，就二商標之整體為最後之觀察，申請商標
      即使與他人已註冊之商標於圖樣構成近似，於商品構成同
      一或類似，但如果消費者仍不致混淆二商標、誤認商品而
      為購買行為，則無須以此條款保護該已註冊之商標，此乃
      因消費者既不會混淆誤認，該已註冊商標之權利即不致受
      侵害，此時即無必要禁止該商標申請註冊。
    2.有關判斷標準於被告93年4 月28日公告，同年5 月1 日施
      行之「混淆誤認之虞」審查基準揭櫫綦詳，該審查基準第
      4 點臚列出8 項供判斷之參考因素：
      (1)商標識別性之強弱。
      (2)商標是否近似暨其近似之程度。
      (3)商品／服務是否類似暨其類似之程度。
      (4)先權利人多角化經營之情形。
      (5)實際混淆誤認之情事。
      (6)相關消費者對各商標熟悉之程度。
      (7)系爭商標之申請人是否善意。
      (8)其他混淆誤認之因素。
      此外，被告所編「商標法逐條釋義」亦指出，在考量商標
      是否近似及商品或服務是否類似後，尚可考量某些輔助因
      素，以增強或減弱混淆誤認的程度，如相關消費者對各商
      標熟悉之程度：二商標在市場上已併存多時且為相關消費
      者所熟知，足以區辨為不同來源者，則應儘量尊重此一併
      存之事實。反之，相關消費者僅熟悉其中之一者，則對於
      較熟悉的商標，應給予較大的保護。
    3.二造商標不構成近似，系爭商標無致相關消費者混淆誤認
      之虞：
      (1)系爭商標是識別性極高之著名商標，應受較大範圍之保
        護：
        系爭商標為國內著名企業奇美集團之house mark（家
          族標識），各關係企業皆以「CHIMEI」為品牌標識（
          參奇美集團網站首頁http://www.chimei.com.tw），
          系爭商標為創意性商標，商標識別性強。原告乃知名
          之奇美集團旗下事業體，「奇美集團」在各領域均佔
          有一席之地，原告事業體包括5 個營利事業群（石化
          產業、電子產業、貿易物流、工程、食品）及1 個專
          司回饋社會的非營利事業群（公益事業：奇美文化基
          金會、奇美博物館、奇美發展文化公司、奇美醫學中
          心），如此龐大的事業體在整個集團運作之下，自西
          元1959年運作至今，企業集團年營收逾新臺幣（下同
          ）4,000 億元，主要領域在西元2005年營收額即高達
          2,460.81億，為石化業界前5 名。又，因集團產品早
          期主要是原料或半成品，故雖有大量的製造或銷售但
          無大量廣告，近期發展至電子、光電等產業，並以「
          CHIMEI」為LCD 電視之品牌，透過各大電視與媒體持
          續不斷之密集廣告，不僅已為社會大眾所熟知，更躍
          升為西元2007年臺灣全區消費者心目中理想品牌第2
          名（參管理雜誌西元2007年1 月號排名資料），創造
          出獨特之品牌價值。
        原告企業集團在國內目前擁有40件單純外文之「
          CHIMEI」註冊商標（範圍涵蓋40個現行分類，且尚在
          增加中。此外，奇美集團躋身國內1000大製造業與前
          50家最會賺錢的公司之列，透過搜尋引擎查詢「
          CHIMEI」更均會出現原告企業集團相關資訊，且奇美
          集團之家族標識（house mark）「奇美」、「CHIMEI
          」商標業經被告認可為著名商標（參見被告中台異字
          第G00000 000、G00000000 號商標異議審定書）。綜
          上堪認，全國消費大眾均已清楚知悉「奇美集團」業
          務跨足多個領域之事實，故依目前之一般社會通念，
          當消費者接觸標示「CHIMEI」商標之商品時，必會聯
          想至奇美集團，而非其他非奇美集團之公司，因此並
          不會造成商標在實際使用上產生混淆誤認之情事。諸
          此種種均足印證標示「CHIMEI」商標會使消費者聯想
          至奇美集團，至此，系爭商標屬於具有高度識別性之
          著名商標，著毋庸議。
      (2)二造商標不構成近似商標：
        系爭商標是以單純之外文「CHIMEI」所構成，如前所述
        ，「CHIMEI」在我國已經是家喻戶曉之品牌名稱，讀音
        同其中文商標「奇美」應唱讀為ㄑㄧˊㄇㄟˇ，消費大
        眾視及該圖樣會即刻聯想至原告企業集團，該標識具有
        高度之識別性；據以核駁商標則係以兩段式外文「
        CHINMEI 」鏤刻於墨色的橫向扁橢圓形當中所構成，其
        中「CHIN」字在英文乃「下巴」之意，讀音為ㄑㄧㄣˋ
        ，至於「MEI 」則無字義，整體據以核駁商標讀音應唱
        讀為ㄑㄧㄣˋㄇㄟˋ。系爭商標與據以核駁商標圖樣雖
        包含了部分相同之外文字母，但二者之設計旨趣有別，
        讀音不同，構圖截然更是可分，異時異地隔離觀察，二
        商標分別予人「連成一氣之單純外文CHIMEI，表彰原告
        企業集團所提供之商品」之觀念／「橢圓標貼當中鏤刻
        兩段式外文CHIN MEI，整體圖樣無明顯字義」之截然不
        同寓目印象，是以，二造商標之外觀設計不同、讀音不
        同，意義更是大異其趣，以具有普通知識經驗之消費者
        ，於購買時施以普通之注意，即可辨知，自不可能會有
        所混淆而誤認二者來自同一來源或雖不相同但有關聯之
        來源，二造商標彼此間具有眾多足資區辨之明顯特徵，
        顯不構成近似，可資確認。
      (3)原告企業集團從事多角化經營，跨足領域包含了據以核
        駁商標指定使用商品：
        原告企業集團旗下事業群所跨領域眾多，有多角化經營
        之事實乃眾所皆知，旗下「奇菱科技」經營之業務正涵
        蓋了「染色、染料」等商品與服務，由於「奇菱科技」
        的此類產品主要是原料或半成品（如提供自己產製商品
        染色用）或者是提供給客戶的服務，故雖有大量的製造
        或銷售但無大量廣告，但「奇菱科技」所提供之精密染
        色卻早已有30多年之產品與經驗，基此，原告集團內事
        業除了知名的電子、石化、貿易物流、工程、食品與公
        益事業領域以外，事實上亦涉及了「染料」等商品與染
        色之服務，原告集團有涉及本案系爭商標指定使用商品
        之廣泛多角化經營之事實，至為明顯。
      (4)相較於據以核駁商標，國內大眾對原告之「CHIMEI」標
        識較為認識，且系爭商標之設計有其淵源，申請註冊乃
        出自善意，亦不會造成相關消費者混淆誤認：
        原告之「CHIMEI」乃受到全國消費者普遍認知之品牌，
        不僅屢屢撤銷他人近似商標成功，更在各項調查當中名
        列前矛，堪認為我國商標法上之著名商標，與據以核駁
        商標相較之下，原告之「CHIMEI」商標顯然較為人所知
        悉，自應受到較多之保護，且原告為國內著名之企業集
        團，如前所述，投注鉅資經營「CHIMEI」此一使用多年
        之自有品牌，並無剽竊他人商標或搭他人商譽便車之必
        要，而且亦因其運作規模大，消費者對其識別標識已甚
        為熟悉，當視及圖樣甚有差異之據以核駁商標時，並不
        會產生與原告有關之聯想，因此系爭商標申請註冊絕無
        引致相關消費者混淆誤認之虞。
    4.原處分與訴願決定違反平等原則與行政自我拘束原則，明
      顯違法與不當，應予撤銷：
      (1)商標註冊實務上有相同案情之近似商標併存註冊，顯見
        商標專責機關（即被告）之審查態度乃認該等商標彼此
        間有足資區辨之特徵，無虞致相關消費者混淆誤認，即
        毋須禁止其註冊併存：
        外文「CHIMEI」乃是原告企業集團之知名商標，係由
          其商標識別性與知名度均高之中文識別標識「奇美」
          音譯而來，而二造商標亦有截然不同之構圖趣味，在
          相關消費者腦海中所形成之印象與感知大不相同，系
          爭商標清楚傳達出「來自原告奇美企業集團」之觀念
          ，據以核駁商標則予人「橢圓標貼當中鏤刻兩段式外
          文CHIN MEI」之寓目感知，二者無論在外觀或是觀念
          上均大異其趣，而此一相異處即為相關消費者所賴以
          區辨而不虞混淆誤認之重點所在。系爭商標與據以核
          駁商標相較之下，所予相關消費者寓目印象與感知大
          不相同，特別是前者外文係由眾所週知之著名商標中
          文「奇美」音譯而來，消費者視及系爭商標圖樣上之
          「CHIMEI」，不僅知悉其為原告知外文商標，亦有「
          係由中文『奇美』音譯而來」之領略，在原告企業集
          團如此著名之情況下，系爭商標已清楚明白地指示商
          品來源，自無引起相關消費者混淆誤認之可能。
        商標註冊實務上，有許多他人之「CHI ～」商標與原
          告之「CHIMEI」商標併存註冊之情況，其中包含了與
          本案據以核駁「CHIN MEI及圖」商標文字構成同一之
          商標，觀諸該等「CHIN MEI」商標（註冊第78858 、
          78871 、0000000 號）之外文與指定使用商品可知，
          其外文部分與本案據以核駁商標之外文部分均為「
          CHIN MEI」，被告尚且准許後申請之原告註冊第0000
          000 號「CHIMEI」商標與該等外文與本案據以核駁商
          標相同之「CHIN MEI」商標併存註冊於化妝品等同一
          與類似商品，足見被告審查時並不認為原告之「
          CHIMEI」商標會與他人之「CHIN MEI」商標構成近似
          而有產生混淆誤認之虞，何以獨獨在本案持不同之見
          解？除此之外，亦有許多讀音或拼字型態類似之商標
          與原告之「CHIMEI」商標併存註冊在案，如：
          A.他人之「Ai Chi Mei」、「CHIMOS」、「Chimere
            」等商標均與原告之「CHIMEI」商標併存註冊於化
            妝品等商品。
          B.他人之「chiesi」、「CHIMED」等商標與原告之「
            CHIMEI」商標併存註冊於藥品等商品。
          C.他人之「CHIMENG 」商標與原告之「CHIMEI」商標
            併存註冊於金屬建築材料、醫療器材、運動遊戲器
            材等商品。
          D.後申請之原告「CHIMEI」商標與他人先申請之「
            CHIMEI」商標併存註冊於包裝用機械等商品，且二
            商標之外文完全相同。
          E.他人之「CHIMA 」、「KAIMEI」商標與原告之「
            CHIMEI」商標分別併存註冊於電腦商品與眼鏡商品
            。
          F.他人之「SIMEI 」、「KAIMEI」商標與原告之「
            CHIMEI」商標併存註冊於電冰箱、冷氣機等商品。
          G.他人之「Chin Me 」、「CHI MOU 」商標與原告之
            「CHIMEI 」 商標分別併存註冊於自行車及其零組
            件與汽車及其零組件等相關商品上。
          H.他人之「CHIMET」商標與原告之「CHIMEI」商標併
            存註冊於貴重金屬等商品上。
          I.他人之「Qi Mei」商標與原告之「CHIMEI」商標併
            存註冊於筆、樂器商品上。
          J.他人之「CHIMAO」商標與原告之「CHIMEI」商標併
            存註冊於旅行袋、手提箱袋等商品。
          K.他人之「CHIN ME 」商標與原告之「CHIMEI」商標
            併存註冊於茶具商品上。
          L.他人之「CHI BEI 」商標與原告之「CHIMEI」商標
            併存註冊於布料等同一或類似商品上。
          M.他人之「CHIMAO」商標與原告之「CHIMEI」商標併
            存註冊於衣服、帽子等同一或類似商品上。
          N.他人之「CHI MEI 」商標與他人之「CHIMAO」、「
            CHIMIL」商標併存註冊於衣服等商品。
          O.他人之「CHIMAX」商標與原告之「CHIMEI」商標併
            存註冊於非活體肉類、水產及其製品等同一或類似
            商品。
          P.他人之「CHI MEI 」、「CHIMOS」商標與原告之「
            CHIMEI」商標併存註冊於糕餅等同一或類似商品上
            。
          Q.他人之「Qi Mei」商標與原告之「CHIMEI」商標併
            存註冊於檳榔商品上。
          R.他人之「Ai Chi Mei」商標與原告之「CHIMEI」商
            標併存註冊於果汁、礦泉水等商品上。
          S.他人之「CHNMEI」商標與原告之「CHIMEI」商標分
            別併存註冊於化妝品、農產品、食品與飲料零售服
            務與廣告企劃設計及宣傳等服務。
          T.他人之「CHIMED」商標與原告之「CHIMEI」商標併
            存註冊於醫療服務上。
          以上均為他人商標與原告「CHIMEI」商標併存註冊之
          事例，甚至有外文相同且原告較後申請註冊亦獲准註
          冊與先申請註冊之他人商標併存者，足見被告認為原
          告此一外文企業識別標識「CHIMEI」之商標識別性極
          高，不僅不會造成混淆誤認之虞，甚至足夠明確指示
          商品／服務來源，始准許相同外文之商標即使後申請
          亦核准註冊，由此亦可突顯被告在本案原處分所持見
          解悖於其向來一貫之商標審查態度，有違商標審查一
          致性與行政法上之平等原則、行政自我拘束原則，原
          告茲臚列所查得之併存註冊近似商標供參（參本院卷
          第27至53頁）。
      (2)由原告先前數件商標爭議案亦可印證前述商標審查原則
        ，如無其餘特殊理由或事證，被告即應援用該等審查原
        則，判認二造商標不構成近似且無引致相關消費者混淆
        誤認之虞：
        原告中文「奇美」及其音譯外文「CHIMEI」兩大企業
          識別標識已為我國消費者所熟知之事實，於先前數件
          商標爭議案早已確立：「異議人據以異議之『奇美』
          、『CHIMEI』等商標…已廣為相關事業或消費者所普
          遍認知，為一著名商標，凡此有異議人檢送之奇美集
          團旗下各公司之基本資料、各媒體之相關報導、異議
          人集團所有之各類註冊商標、中台異字第G00000000
          及第G00000000 號異議審定書影本等證據資料影本附
          卷可稽…據爭商標較諸系爭商標而言係消費者較熟悉
          之商標…異議人近年為保護其商標權利，亦提起多件
          異議案並成功撤銷多件近似商標」（參本院卷第54至
          56頁：中台異字第G00000000 號商標異議審定書資料
          ）。
        而原告近來耕耘品牌更是不遺餘力，透過各大電視與
          媒體持續不斷之密集廣告，「奇美」、「CHIMEI」不
          僅已為社會大眾所熟知，創造出獨一無二之品牌價值
          ，如前所述已躍升為西元2007年臺灣全區消費者心目
          中理想品牌第2 名，稱原告之外文識別標識「CHIMEI
          」為家喻戶曉之著名商標，實當之無愧，換言之，「
          CHIMEI」商標之識別性與知名度自該等處分書作成之
          後延續至今，未曾間斷，甚至有過之而無不及，基於
          行政法上之行政自我拘束原則，如無其餘特殊理由或
          事證，被告即應援用該等審查原則與態度，判認二造
          商標不構成近似且無虞引致相關消費者混淆誤認。至
          此，被告作成原處分所秉持審查態度悖於以往一貫之
          立場，原處分與訴願決定為違法行政處分，應予撤銷
          。
  (二)被告主張：
    1.按商標圖樣「相同或近似於他人同一或類似商品或服務之
      註冊商標或申請在先之商標，有致相關消費者混淆誤認之
      虞者」，不得註冊，為商標法第23條第1 項第13款所明定
      。所謂有致消費者混淆誤認之虞，係指商標給予消費者的
      印象，可能致使消費者混淆而誤認商品／服務之來源，包
      括誤認來自不同來源的商品／服務以為來自同一來源，或
      者誤認二商標之使用人間存在關係企業、授權關係、加盟
      關係或其他類似關係。而判斷是否有混淆誤認之虞，「混
      淆誤認之虞」審查基準，列有各項相關參考因素。其中商
      標近似及商品類似二項要素，依前揭法條規定為必須具備
      之要件。其他參酌要素則視個案中是否存在而為斟酌，此
      先陳明。
    2.本案存在之相關因素之審酌：
      (1)商標是否近似暨其近似之程度：
        商標近似係指二商標予人之整體印象有其相近之處，若
        其標示在相同或類似的商品／服務上時，以具有普通知
        識經驗之消費者，於購買時施以普通之注意，可能會有
        所混淆而誤認二商品／服務來自同一來源或誤認不同來
        源之間有所關聯（「混淆誤認之虞」審查基準5.2.1 參
        照）。商標近似之判斷得就二商標外觀、觀念及讀音為
        觀察。系爭商標圖樣上之「CHIMEI」，與據以核駁註冊
        商標外文相較，雖據以核駁商標其中多一「N 」字之字
        母，惟二者所組成之大部分字母排列組合皆為相同之「
        CHI MEI 」，且讀音近似，以具有普通知識經驗之消費
        者，於購買時施以普通之注意，可能會有所混淆而誤認
        二商品來自同一來源或雖不相同但有關聯之來源，應屬
        構成近似之商標。
      (2)商品／服務是否類似暨其類似之程度：
        商品類似係指二個不同的商品，在功能、材料、產製者
        或其他因素上具有共同或關聯之處，如果標上相同或近
        似的商標，依一般社會通念及市場交易情形，易使商品
        消費者誤認其為來自相同或雖不相同但有關聯之來源，
        則此二個商品間即存在類似的關係（「混淆誤認之虞」
        審查基準5.3.1 參照）。系爭商標指定使用之「顏料、
        染料；漆、塗料、釉；防鏽劑、木材防腐劑」等商品，
        與據以核駁商標指定使用之「油漆、瓷漆、烤漆、防水
        漆、防銹漆、反光漆、螢光漆、透明漆、亮光漆、木器
        用防腐漆、鋁漆、香蕉水、油漆溶劑、松香水、防熱塗
        料、防銹塗料、防水塗料、防蝕塗料、粉體塗料、螢光
        塗料、PU塗料、汽車用穿透性及封閉性塗料、防銹劑、
        木材防腐劑、染料」等商品，二者之原料、用途、功能
        大致相當，且常來自相同之產製業者，在用途、功能、
        產製者等因素上具有共同或關聯之處，兩造商標所指定
        使用之商品間存在相當程度之類似關係。
    3.綜合判斷前述有關兩造商標在圖樣近似及商品類似之程度
      等因素，及其常透過相同之行銷管道及販賣場所進行銷售
      ，一般消費者極有可能誤認二商標之商品為同一來源之系
      列商品，或者誤認二商標之使用人間存在關係企業、授權
      關係、加盟關係或其他類似關係，而產生混淆誤認情事，
      自有前揭法條規定之適用。
    4.至原告指出其企業集團旗下事業群所跨領域眾多，有多角
      化經營之事實乃眾所皆知，「CHIMEI」予人印象堪可認定
      為著名商標一節，經查原告企業集團於石化業縱屬著名，
      雖其旗下事業群所跨領域眾多，並不當然即可認定原告使
      用「CHIMEI」商標於各類商品均屬著名，且系爭商標未有
      原告經長期使用於「染料、漆、塗料」等相關商品之具體
      事證，可資證明不致與據以核駁商標產生混淆誤認之虞。
    5.至所舉多件商標併存獲准註冊案例，案情有別，依商標個
      案審查拘束原則，屬另案及其是否妥適問題，況以「奇美
      」為商標，獲准註冊而非屬原告所有者，尚存在於多類商
      品，自不得排除據以核駁之商標已獲之准註冊在先之事實
      ，而執稱系爭商標應予核准註冊。
    6.揆依前揭說明，系爭商標依商標法第23條第1 項第13款之
      規定，應予核駁。是被告依法核駁其註冊之申請，並無不
      合。
    理  由
一、按商標有「相同或近似於他人同一或類似商品或服務之註冊
    商標或申請在先之商標，有致相關消費者混淆誤認之虞者」
    不得註冊，為商標法第23條第1 項第13款本文所規定。
二、原告前於95年6 月7 日以「CHIMEI」商標（下稱系爭商標，
    詳見附圖(一)），指定使用於商標法施行細則第13條所定商品
    及服務分類表第2 類之染料、漆、塗料、釉；防鏽劑、木材
    防腐劑等商品，向被告智慧財產局申請註冊，經被告審查，
    認系爭商標圖樣與據以核駁之註冊第877914號「CHIN MEI
    及圖」商標（下稱據以核駁商標，詳見附圖(二)）圖樣相較，
    應屬構成近似之商標，復均指定使用於同一或類似之商品，
    有致相關消費者混淆誤認之虞，應不准註冊，以96年6 月14
    日商標核駁第300370號審定書為核駁之處分（下稱原處分）
    。原告不服，循序提起行政訴訟，並為事實欄所載各節之主
    張，是本件應審酌者厥為：
    (1)系爭商標與據以核駁商標是否構成近似？
    (2)是否有致相關消費者混淆誤認之虞？
三、關於爭點(1)系爭商標與據以核駁商標是否構成近似部分：
  (一)按所謂商標構成相同或近似者，係指以具有普通知識經驗之
    一般商品購買人，於購買時施以普通所用之注意，就兩商標
    主要部分之外觀、觀念或讀音隔離觀察，有無引起混同誤認
    之虞以為斷。故兩商標在外觀、觀念或讀音上，其主要部分
    之文字、圖形或記號，有一近似，足以使一般相關消費者產
    生混淆誤認之虞者，即為近似之商標。而衡酌商標在外觀或
    觀念上有無混同誤認之虞，應本客觀事實，按左列原則判斷
    之：(1)以具有普通知識經驗之購買者，施以普通所用之注意
    為標準；(2)商標之文字、圖形或記號，應異時異地隔離及通
    體觀察為標準；(3)商標以文字、圖形或記號為聯合式者，應
    就其各部分觀察，以構成主要之部分為標準。故判斷兩商標
    是否近似，應就各商標在「外觀」、「觀念」、「讀音」上
    特別突出顯著，足以讓消費者對標誌整體形成核心印象之主
    要部分異時異地隔離各別觀察，以辨其是否足以引起混淆誤
    認之虞。
  (二)又判斷商標之近似與否，固以總括全體隔離觀察為原則，惟
    若商標圖樣中之一定部份特別引人注意，有此部分而商標之
    識別功能特別顯著者，自可就此部分加以比較觀察，以判斷
    兩商標是否近似，此與單純將商標割裂分別比較者不同（最
    高行政法院73年判字第1144號判決參照）。
  (三)查系爭商標圖樣係由單純外文「CHIMEI」所構成，與據以核
    駁商標圖樣上之外文「CHIN MEI」相較，二者僅字母「N 」
    有無之別，其外觀排列及讀音均極相彷彿，於異時異地隔離
    觀察，應屬構成近似商標。
四、關於爭點(2)是否有致相關消費者混淆誤認之虞部分：
  (一)按所謂「有致相關消費者混淆誤認之虞」者，係指兩商標因
    相同或構成近似，致使相關消費者誤認為同一商標，或雖不
    致誤認兩商標為同一商標，但極有可能誤認兩商標之商品／
    服務為同一來源之系列商品／服務，或誤認兩商標之使用人
    間存在關係企業、授權關係、加盟關係或其他類似關係而言
    。而判斷有無混淆誤認之虞，則應參酌商標識別性之強弱、
    商標之近似及商品／服務類似等相關因素之強弱程度、相互
    影響關係及各因素等綜合認定是否已達有致相關消費者產生
    混淆誤認之虞。
  (二)系爭商標所指定使用之「顏料、染料；漆、塗料、釉；防鏽
    劑、木材防腐劑」等商品，與據以核駁商標指定使用之「油
    漆、瓷漆、烤漆、防水漆、防銹漆、反光漆、螢光漆、透明
    漆、亮光漆、木器用防腐漆、鋁漆、香蕉水、油漆溶劑、松
    香水、防熱塗料、防銹塗料、防水塗料、防蝕塗料、粉體塗
    料、螢光塗料、PU塗料、汽車用穿透性及封閉性塗料、防銹
    劑、木材防腐劑、染料」等商品，依一般社會通念及市場交
    易情形，應屬同一或類似之商品。衡酌二商標高度近似程度
    及指定商品高度類似之程度等因素，以具有普通知識經驗之
    消費者，於購買時施以普通之注意，可能會有所混淆而誤認
    二商品來自同一來源或雖不相同但有關聯之來源，應足以致
    相關消費者產生混淆誤認之虞。
  (三)原告雖稱：原告企業集團旗下事業群所跨領域眾多，有多角
    化經營之事實，旗下「奇菱科技」經營之業務涵蓋了「染色
    、染料」等商品與服務，「奇菱科技」所提供之精密染色早
    已有30多年之產品與經驗，故原告集團內事業除了知名的電
    子、石化、貿易物流、工程、食品與公益事業領域以外，事
    實上亦涉及了「染料」等商品與染色之服務，相較於據以核
    駁商標，國內大眾對原告之「CHIMEI」標識較為認識，且系
    爭商標之設計有其淵源，申請註冊乃出自善意，不會造成相
    關消費者混淆誤認云云。惟查：
    1.依原告所檢送之網頁資料觀之，「奇菱科技」所使用之標
      章為「CHILIN」，並非本件之「CHIMEI」，自難以彼援此
      。
    2.又原告企業集團在電子、石化、貿易物流、工程、食品與
      公益事業領域縱屬著名，且旗下事業群所跨領域眾多，然
      並不當然即可認定原告使用「CHIMEI」商標於各類商品均
      屬著名，亦即本件依卷內證據資料，尚無法證明系爭商標
      業經原告長期使用於「染料、漆、塗料」商品，而可認定
      於「染料、漆、塗料」之商品屬著名商標；故原告所稱系
      爭商標有強烈的識別性，消費者不會發生混淆誤認之虞云
      云，即不足採。
  (四)原告又稱：在商標註冊實務上，有許多他人之「CHI ～」商
    標與原告之「CHIMEI」商標併存註冊之情況，被告審查時並
    不認為原告之「CHIMEI」商標會與他人之「CHIN MEI」商標
    構成近似而有產生混淆誤認之虞，何以獨獨在本案持不同之
    見解？足見原處分違反平等原則與行政自我拘束原則云云。
    惟查：
    1.原告在與本件申請同時的時間，有提出多件英文的「
      CHIMEI」商標註冊申請，分別指定在多種指定商品上，除
      了本件否准外，其他被告都准予註冊。本件不准註冊係因
      系爭商標與據以核駁商標指定在相類似商品上，而有致相
      關消費者混淆誤認之虞，其他准予註冊係因指定商品種類
      不同，且無其他相類似的商標已申請註冊，是兩者情況不
      自有不同。
    2.又依商標個案審查拘束原則，原告所舉多件商標併存獲准
      註冊案例，其案情有別，乃另案是否妥適問題，不能比附
      援引。
五、綜上，原告所述為不足採。從而被告所為核駁之處分，並無
    不法，訴願決定予以維持，亦無不合。原告徒執前詞，訴請
    撤銷，及請求被告應為核准註冊之處分，為無理由，應予駁
    回。
六、兩造其餘攻擊防禦方法均與本件判決結果不生影響，故不逐
    一論述，併此敘明。
據上論結，本件原告之訴為無理由，爰依行政訴訟法第98條第1
項前段，判決如主文。
中    華    民    國    97    年    5     月    28    日
                    臺北高等行政法院第二庭
                              審判長法  官  徐  瑞  晃
                                    法  官  畢  乃  俊
                                    法  官  陳  金  圍
上為正本係照原本作成。
如不服本判決，應於送達後20日內，向本院提出上訴狀並表明上
訴理由，如於本判決宣示後送達前提起上訴者，應於判決送達後
20日內補提上訴理由書（須按他造人數附繕本）。
中    華    民    國    97    年    5     月    28    日
                                    書記官  陳  可  欣


司法院資訊處製作；財團法人民間司法改革基金會備份。
